臺灣桃園地方法院民事裁定
110年度監宣字第663號
聲  請  人  劉佳玉  
相  對  人  劉侯金看


關  係  人  葉松昇  
上列聲請人對於相對人聲請監護宣告事件，本院裁定如下：
    主    文
宣告劉侯金看（女，民國00年0月00日生，身分證統一編號：Z00
0000000號）為受監護宣告之人。
選定劉佳玉（女，民國00年0月0日生，身分證統一編號：Z00000
0000號）為受監護宣告之人劉侯金看之監護人。
指定葉松昇（男，民國00年0月00日生，身分證統一編號：Z0000
00000號）為會同開具財產清冊之人。
聲請程序費用由受監護宣告之人劉侯金看負擔。
    理    由
一、按「對於因精神障礙或其他心智缺陷，致不能為意思表示或
    受意思表示，或不能辨識其意思表示之效果者，法院得因本
    人、配偶、四親等內之親屬、最近一年有同居事實之其他親
    屬、檢察官、主管機關或社會福利機構之聲請，為監護之宣
    告」、「受監護宣告之人應置監護人」、「法院為監護之宣
    告時，應依職權就配偶、四親等內之親屬、最近一年有同居
    事實之其他親屬、主管機關、社會福利機構或其他適當之人
    選定一人或數人為監護人，並同時指定會同開具財產清冊之
    人。法院為前項選定及指定前，得命主管機關或社會福利機
    構進行訪視，提出調查報告及建議。監護之聲請人或利害關
    係人亦得提出相關資料或證據，供法院斟酌」、「法院選定
    監護人時，應依受監護宣告之人之最佳利益，優先考量受監
    護宣告之人之意見，審酌一切情狀，並注意下列事項：一、
    受監護宣告之人之身心狀態與生活及財產狀況。二、受監護
    宣告之人與其配偶、子女或其他共同生活之人間之情感狀況
    。三、監護人之職業、經歷、意見及其與受監護宣告之人之
    利害關係。四、法人為監護人時，其事業之種類與內容，法
    人及其代表人與受監護宣告之人之利害關係」，民法第14條
    第1項、第1110條、第1111條、第1111條之1分別有明定。
二、聲請意旨略以：聲請人及關係人分別為相對人之女兒及女婿
    。相對人於民國110年起不能為意思表示或受意思表示，或
    不能辨識其意思表示之效果。為此，爰依民法第14條第1項
    、第1110條及家事事件法第164條規定，聲請准予對相對人
    為監護宣告，並指定聲請人為相對人之監護人，暨指定關係
    人為會同開具財產清冊之人。若認相對人尚未達可宣告監護
    之程度，則請依民法第14條第3項、第15條之1第1項及家事
    事件法第177條規定為輔助宣告等語。
三、經查，聲請人主張之上揭事實，業據提出戶籍謄本、親屬系
    統表、康瑞診所診斷證明書、病症暨失能診斷證明書等件為
    證，並經本院調閱相關戶籍謄本核閱屬實。又經本院前往相
    對人所在處勘驗相對人之精神狀況，於鑑定人陳炯旭醫師面
    前點呼及詢問相對人年籍資料，相對人均無反應；聲請人在
    場表示，為替相對人解除定存以支應相對人生活費，故為本
    件聲請等語（見本院卷第42頁及其背面）。而鑑定人陳炯旭
    醫師提出鑑定報告記載略以：「理學檢查：躺臥在床上。仰
    賴鼻導管提供較高濃度氧氣維持呼吸，插鼻胃管，並包尿布
    。眼睛緊閉。右上肢肌力為5分，右下肢肌力為3分，左側肢
    體肌力顯著減弱為1分，雙下肢顯攣縮狀。精神狀態檢查：
    外觀顯病態樣。注意力無法集中。態度無法配合。右手會揮
    舞，但是無法依照醫囑而動作，也無法模仿醫師的行為而動
    。無法以言語、文字、或是動作與之溝通。無法施行簡易智
    能測驗。日常生活自理能力：仰賴鼻導管提供較高濃度氧氣
    維持呼吸。需人經由鼻胃管灌食。大小便失禁需包尿布。洗
    澡、更衣、清潔等需人完全協助。目前無生活自理能力。經
    濟活動能力：無經濟活動之能力。社會性活動能力：無社會
    性活動之能力。交通事務能力：無交通事務之能力。健康照
    顧能力：無健康照顧之能力」、「鑑定結果：劉員為歸類於
    他處其他疾病所致之失智症、思覺失調症之個案。目前無生
    活自理能力，無經濟活動能力，無社會性活動能力，無交通
    事務能力，無健康照顧能力，故謂因精神障礙或其他心智欠
    缺，致不能為意思表示或受意思表示，或不能辨識其意識表
    示之效果。劉員認知功能逐漸退化，未來應無明顯改善之可
    能」，有陳炯旭診所於民國111年1月13日以旭字第0000000-
    0號函所附之精神鑑定報告書在卷可稽（見本院卷第46頁及
    其背面）。審酌相對人因失智症，已致不能為意思表示或受
    意思表示或不能辨識其意思表示之效果，聲請人向本院聲請
    對相對人為監護宣告，核無不合，應予准許。
四、次查，就本件適宜由何人擔任監護人及會同開具財產清冊之
    冊之人部分：
    ㈠經本院囑請桃園市社會工作師公會對兩造及關係人進行訪
      視，該公會於110年10月5日以桃林字第110532號函檢附監
      護（輔助）宣告調查訪視報告記載略以：「
    1.需求評估：⑴訪員雖因相對人所居之仁義護理之家配合中
      央政府規定而無法入內探視相對人，然據聲請人所述及安
      置機構所提供之影片與照片所示，相對人臥床，身上安置
      有鼻胃管和氧氣鼻導管，使用製氧機和尿布，雙腳萎縮僵
      硬無法自主移動，雙手大多僅右手有自主緩慢移動之行為
      。此外，相對人雖具口語表達能力，然說話模糊且偶有答
      非所問狀況，對旁人叫喚則無追視反應。評估相對人受疾
      病影響，人際互動、理解和判斷能力有明顯障礙，需旁人
      代為處理其事務。⑵聲請人表示，欲代理相對人將到期之
      郵局定存解約，用以補貼支付相對人開銷，故提出本案之
      聲請。
    2.建議：聲請人劉佳玉女士為相對人次女，關係人葉松昇先
      生為相對人次女婿。相對人現於仁義護理之家安置，受定
      型化契約式照顧服務，由安置機構人員主要照顧日常生活
      起居。聲請人劉佳玉女士保管相對人證件，主責處理相對
      人事務及管理相對人財務，關係人葉松昇先生則適時協助
      聲請人劉佳玉女士處理相對人事務。此外，相對人相關開
      銷均由相對人存款與聲請人劉佳玉女士工作收入共同負擔
      。經訪視，聲請人劉佳玉女士具擔任監護人意願，關係人
      葉松昇先生具擔任會同開具財產清冊之人意願。綜合評估
      ，聲請人劉佳玉女士與關係人葉松昇先生之陳述，未見明
      顯不適任之消極原因，惟仍請鈞院詳參相對人醫療鑑定報
      告，並以相對人最佳利益為考量，參酌相關事證後予以綜
      合裁量之」等語，有該調查訪視報告附卷供參（見本院卷
      第38頁背面）。
　  ㈡聲請人、關係人均分別出具同意書，並於本院訊問時表示
      同意分別擔任相對人之監護人及會同開具財產清冊之人（
      見本院卷第3頁背面、第43頁），相對人另名子女經本院
      函詢意見後未為任何表示（見本院卷第26至27頁）。
    ㈢綜合上情，本院審酌聲請人為相對人之女，主責處理相對
      人事務，又無不適或不宜擔任監護人之積極、消極原因，
      且具擔任監護人之意願，應可提供相對人良好之生活照顧
      與保護，並能擔負相對人之監護人職務，且其他家屬就此
      無反對之意，如由聲請人擔任相對人之監護人，應能符合
      相對人之最佳利益，爰依上揭法條規定，選定聲請人擔任
      相對人之監護人。另就指定會同開具財產清冊之人部分，
      本院參酌關係人為相對人之女婿，協助聲請人處理相對人
      事務，對相對人有相當程度之關心，且有意願擔任會同開
      具財產之人，復無不適任之原因，由其會同開具財產清冊
      ，衡情當可善盡監督相對人財產狀況之責，並得保障相對
      人之財產受到妥適處理，且相對人之其餘家屬就此亦無反
      對意見，是由關係人擔任會同開具財產清冊之人應屬適當
      ，爰依前揭規定，指定關係人為本件會同開具財產清冊之
      人。
五、又經本院選定之監護人，應依民法第1112條規定，負責護養
    療治相對人之身體及妥善為財產管理之職務；且依民法第11
    13條準用同法第1099條、第1099條之1規定，監護開始時，
    監護人對於受監護人之財產，應會同關係人於2個月內開具
    財產清冊，並陳報法院；於財產清冊開具完成並陳報法院前
    ，監護人對於受監護人之財產，僅得為管理上必要之行為，
    附此敘明。
六、依家事事件法第168條第1項、第164條第2項，裁定如主文。
中　　華　　民　　國　　111 　年　　1 　　月　　17　　日
                    家事法庭    法　官　羅詩蘋
以上正本證明與原本無異。
如對本裁定抗告須於裁定送達後10日內向本院提出抗告狀，並繳
納抗告裁判費新臺幣1,000 元。
中　　華　　民　　國　　111 　年　　1 　　月　　17　　日
                                書記官　黃雅慧